最高法院刑事判決　　　　　　九十四年度台上字第五九三八號
　　上　訴　人　甲○○
　　　　　　　　　　　　4號
　　選任辯護人　黃榮謨律師
　　　　　　　　張瓊文律師
上列上訴人因殺人未遂案件，不服台灣高等法院中華民國九十二
年一月三十日第二審判決（九十一年度上訴字第二二二０號，起
訴案號：台灣桃園地方法院檢察署九十年度偵字第九九０六號）
，提起上訴，本院判決如下：
    主  文
上訴駁回。
    理  由
按刑事訴訟法第三百七十七條規定，上訴於第三審法院，非以判
決違背法令為理由，不得為之。是提起第三審上訴，應以原判決
違背法令為理由，係屬法定要件。如果上訴理由狀並未依據卷內
訴訟資料，具體指摘原判決不適用何種法則或如何適用不當，或
所指摘原判決違法情事，顯與法律規定得為第三審上訴理由之違
法情形，不相適合時，均應認其上訴為違背法律上之程式，予以
駁回。本件原判決依憑被害人朱常金於警詢、偵查中之指訴，核
與證人陳映汝、李建正、黃志宗於偵審中供證之情節相符，且有
敏盛綜合醫院民國九十年六月十六日第四九六二四號診斷證明書
、九十年六月二十日第二四九六號診斷證明書及行政院衛生署臺
北醫院九十年七月十八日北醫診字第七一八八二七一號診斷證明
書在卷可憑，並有當場扣得上訴人甲○○所有之尖刀、菜刀、螺
絲起子、美工刀、鐵鎚各一把可資佐證。按行為人有無「殺意」
為判斷其行為該當殺人罪與傷害罪首要釐清之點，被害人傷痕之
多寡、輕重如何、所受傷害之程度、是否為致命部位，加害人下
手情形如何，於審究犯意方面，均為重要參考資料。本件被害人
朱常金受有左後頭及頸部共三道各五公分割傷併神經傷害，右背
部刺傷三道各一公分，併血胸，經送敏盛綜合醫院急診，接受傷
口、擴創、神經接合及縫合手術、右胸管放置術，住院治療，於
九十年六月二十日轉院治療；又被害人朱常金於九十年六月十六
日送至敏盛綜合醫院急診時，頸部、背部多處切割傷、穿刺傷，
且造成右胸腔血胸，故緊急放置胸管引流，立即約有七百ＣＣ血
水引流，其所受傷害確屬嚴重傷害，有敏盛綜合醫院九十年十一
月五日九十敏醫字第三五八號函附沈金翰醫師查詢病歷簽註意見
表及病歷表影本各一份附卷可稽，足認上訴人之行為客觀上可能
造成被害人朱常金死亡之結果。又軀幹係重要器官集中之所在，
亦為人體要害部位，以尖刀銳器物刺入軀幹，極易傷及臟器、失
血過多致死，此為眾所週知之常識，上訴人主觀上不能諉為不知
。上訴人持有尖刀，朝被害人朱常金頸部、背部猛刺六刀，致被
害人朱常金受有左後頭及頸部共三道割傷併神經傷害，右背部刺
傷三道併血胸，足見其用力之猛、殺意之堅，其有殺害被害人朱
常金之犯意甚明。而上訴人經送行政院國軍退除役官兵輔導委員
會臺北榮民總醫院，就上訴人行為時之精神狀況鑑定結果，認上
訴人罹患長期慢性妄想症，未接受治療，生活思想長期受影響，
再加上案發前二個月，上訴人情緒低落、失眠，因此發生情緒失
控，判斷力及衝動控制力下降之情形，其在案發當時之心神狀態
，已達精神耗弱之程度，有該院九十一年十一月二十九日北總精
字第０九一００三０九五四號函暨鑑定書在卷可憑。並以上訴人
所辯：因朱常金不願隨其返家，雙方發生拉扯，其遭在場朱常金
之姘頭毆打，一時氣憤，乃與該名姘頭拼命，朱常金擋在其兩人
中間，其乃誤傷朱常金，案發當時其因泥醉不醒人事，並無殺人
犯行云云，為不足採取，於理由內詳加指駁說明，因認上訴人罪
證明確，而撤銷第一審科刑之判決，改判適用刑法第二百七十一
條第二項、第一項、第二十六條前段、第十九條第二項之規定論
處上訴人殺人未遂罪刑，已詳述其所憑之證據及其認定之理由，
從形式上觀察，並無認定事實不憑證據或有何採證違背證據法則
之違法情形存在。上訴意旨略以：原判決已認定上訴人行為時已
達精神耗弱之程度，是否仍對被害人有殺人故意，實有商榷餘地
，原判決逕認上訴人有殺人犯意，有判決不備理由之違法；扣案
之美工刀等工具，為上訴人工作之工具，平時均隨身攜帶，當日
前往機場係為與其妻相會，勸其偕同返家，並無預謀以所攜工具
殺人之犯意。上訴人係因一時泥醉，激於義憤，在與案外人扭打
之際，因精神耗弱神智不清，錯認對象，而誤傷被害人，上訴人
之行為尚難認係出於殺人之故意等語。惟查原判決已詳述上訴人
行為時具有殺人故意之理由，並說明上訴人之行為與當場激於義
憤殺人之要件不合，並引用上訴人於偵查中所供要前往機場找其
妻及其男友理論，一旦在機場碰面便要持所攜之工具殺人等語，
雖上訴人行為時精神已達耗弱之程度，仍難認其行為不具殺人犯
意，而原判決亦依刑法第十九條第二項之規定，減輕其刑。上訴
意旨，並非依據卷內訴訟資料對原判決究竟如何不適用法則或適
用不當為具體之指摘，徒憑己見，就原判決已說明事項，或屬原
審認事採證職權之適法行使，任意指摘為違法，且為單純事實之
爭執，均不得據為第三審上訴之合法理由。其上訴違背法律上之
程式，應予駁回。
據上論結，應依刑事訴訟法第三百九十五條前段，判決如主文。
中　　華　　民　　國　九十四　年　　十　　月　二十一　日
                      最高法院刑事第十一庭
                          審判長法官  洪　清　江
                                法官  石　木　欽
                                法官  李　伯　道
                                法官  林　勤　純
                                法官  陳　晴　教
      本件正本證明與原本無異
                                      書  記  官
中　　華　　民　　國　九十四　年　　十　　月　二十七　日
                                                      Ｔ
